---
title: "Generación de informes reproducibles con RMarkdown"
author: "Mg. Jesús Eduardo Gamboa Unsihuay"
date: "05/12/2020"
output:
  beamer_presentation:
    slide_level: 2
    toc: yes
    theme: Frankfurt
    fonttheme: structurebold
    keep_tex: yes
  slidy_presentation: default
  ioslides_presentation: default
#titlegraphic: unalm.png
subtitle: Día del estadístico peruano
#institute: Universidad Nacional Agraria La Molina
classoption: aspectratio=169
header-includes:
- \definecolor{greeen}{RGB}{66,144,94}
- \setbeamercolor{palette primary}{use=structure,fg=white,bg=greeen}
---

```{r setup, include=FALSE}
knitr::opts_chunk$set(echo = TRUE)
```

# Introducción

\begin{figure}
\includegraphics[width=0.8\textwidth]{reproducible.jpg}
\end{figure}

\begin{center}
https://www.youtube.com/watch?v=s3JldKoA0zw
\end{center}

# Proyectos en RStudio

Reflexionemos acerca de nuestro modo de trabajo en RStudio:

1. ¿Tus datos son 'vecinos' de tus scripts?

2. ¿Cómo lees conjuntos de datos?

3. ¿Cargas el espacio de trabajo al iniciar sesión? ¿lo guardas al finalizar?


***
### Los datos como 'vecinos' de los scripts

- Evitar casos como este:

  \begin{center}
  \texttt{read.csv("C:/Documentos/Curso Regresion/Trabajo 1/datos.csv")}
  \texttt{read.delim("clipboard")}
  \end{center}

- Datos vecinos de los scripts $\rightarrow$ facilitará la lectura.

- No será necesario indicar la ruta:

  \begin{center}
  \texttt{read.csv("datos.csv")}
  \end{center}

***
### Lectura de datos

Ejemplo:

```{r}
datos <- read.csv2("datos.csv", dec = ".")
datos
```


***
### Manipulación de datos

- Use R para limpiar, transformar y manipular conjuntos de datos

- Funciones de manipulación en el paquete **dplyr**: filter, select, mutate, etc.

```{r message=F}
library(dplyr)
datos2 <- datos %>% 
  mutate(Z = Y - X)
```


***
### No cargar ni guardar espacio de trabajo

- Guardar códigos en vez de almacenar el espacio de trabajo

- De ser necesario almacenar un objeto, hacerlo en formato RDS en vez de Rda o RData

- Ejemplo:

```{r}
modelo <- lm(Y ~ X, data = datos)
saveRDS(modelo, "modeloRL.RDS")
```

***
## Exportando objetos

```{r message=F, warning=F}
write.csv(datos2,"datos2.csv")
library(ggplot2)
imagen = ggplot(datos, aes(X,Y)) +
  geom_point() + theme_minimal()
ggsave("imagen.png",imagen)
```

***
## Algunos puntos adicionales

- No colocar **install.packages("...")** en código reproducible.

- Los proyectos son el punto de partida para la creación de paquetes


# Trabajando con RMarkdown

- Documentos $\rightarrow$ HTML, PDF, Word

- Presentaciones $\rightarrow$ HTML, PDF, Power Point

- Flexdashboard (flexdashboard)

- Shiny (shiny)

- Tutorial (learnr)

- Blog (distill)

- Libro (bookdown)